【裁判字號】    97,上易,2360
【裁判日期】    971217
【裁判案由】    詐欺
【裁判全文】
臺灣高等法院刑事判決                97年度上易字第2360號
上  訴  人
即  被  告  乙○○
上列上訴人因詐欺案件，不服臺灣板橋地方法院中華民國97年8
月5日97年度易字第514號第一審判決（起訴案號：臺灣板橋地方
法院檢察署96年度偵字第21007號），提起上訴，本院判決如下
：
    主  文
原判決撤銷。
乙○○共同意圖為自己不法之所有，以詐術使人將本人之物交付
，處有期徒刑肆月，如易科罰金，以新臺幣壹仟元折算壹日。
    事  實
一、乙○○預見提供金融機構帳戶予他人使用，將可供詐欺犯罪
    者作為詐騙他人收取匯入帳款之用，且代為提領遭詐欺匯入
    之款項復交予詐欺集團之成員，係共同遂行詐欺取財之犯罪
    行為，竟仍在該結果之發生不違背其本意之情況下，與某真
    實姓名年籍不詳、自稱「甲○○」之成年男子，基於共同意
    圖為自己不法所有而實行詐欺取財之犯意聯絡，於民國96年
    6月20日前之某不詳時日，在不詳地點，由乙○○將其在中
    華郵政股份有限公司中和郵局所開立之00000000000000號帳
    戶帳號告知甲○○，供其所屬之詐騙集團為詐欺犯行時使用
    ，並依指示負責提領該帳戶內詐欺取得之款項予甲○○。嗣
    該詐騙集團之某成年成員取得上開帳號資料後，即於同年月
    20日23時30分許，以電話向丙○○佯稱：已於香港鳳凰電視
    台中獎，但須匯款加入會員始能領獎等語，使丙○○陷於錯
    誤，遂依該詐欺集團指示，於同年月21日15時18分許，匯款
    新臺幣（下同）32萬元至上開帳戶，旋由乙○○於同日下午
    4時許，在桃園縣某郵局門口，將其中30萬5千元中領出交付
    甲○○。其後丙○○發覺受騙而於同年月28日12時20分許，
    向高雄市政府警察局三民第一分局哈爾濱派出所報案，警方
    循線查悉上情。
二、案經臺北縣政府警察局中和分局報告臺灣板橋地方法院檢察
    署檢察官偵查後起訴。
    理    由
壹、證據能力部分：
    按被告以外之人於審判外之陳述雖不符刑事訴訟法第159條
    之1至之4等4條之規定，而經當事人於審判程序同意作為證
    據，法院審酌該言詞陳述或書面陳述作成時之情況，認為適
    當者，亦得為證據；當事人、代理人或辯護人於法院調查證
    據時，知有刑事訴訟法第159條第1項不得為證據之情形，而
    未於言詞辯論終結前聲明異議者，視為有前項之同意，同法
    第159條之5定有明文。本件所引用之被告以外之人於審判外
    之陳述，因檢察官、被告已於原審表示無意見（原審97年7
    月1日審判程序筆錄第2頁），檢察官及被告於本院審理時亦
    未再爭執，迄於本院言詞辯論終結前均未為聲明異議之表示
    ，本院認該等陳述，無違法取證與證明力明顯過低之瑕疵，
    以之作為證據應屬適當，揆諸前開規定，認有證據能力。
貳、認定上訴人即被告乙○○犯罪事實所憑之證據及理由：
一、訊據被告於本院行言詞辯論時對上開犯罪事實均不予爭執，
    坦承曾將所申辦之中華郵政股份有限公司中和郵局00000000
    000000號帳戶帳號告知甲○○，並依甲○○之指示，在被害
    人丙○○匯入32萬元款項至上開帳戶後，於96年6月21日下
    午4時許，在桃園縣某郵局門口，提領其中之30萬5千元交付
    甲○○等情，核被告之認罪陳述有上開帳戶於96年6月21日
    匯款、提領之存摺內頁紀錄資料在卷可參（偵查卷第20頁）
    ，足認被告此部分陳述與事實相符，堪以採信。至被告於原
    審及本院準備程序時雖一度否認有參與詐欺之犯行，辯稱：
    我於96年1、2月間之農曆年前，借款1萬5千元予前任職址設
    台北市○○路○段152號11樓之宏軒資訊公司同事甲○○，其
    後，宏軒資訊公司於同年2月間歇業，甲○○則於同年6月間
    電話聯繫我說要還款，並請民間股票墊丙金主將款項直接匯
    入我帳戶，並告知我可保留其中1萬5千元作為甲○○還款之
    款項，餘款則由我提領交還甲○○，我不疑有他遂依甲○○
    指示而為，我對甲○○係利用我的帳戶作為詐騙他人款項匯
    款帳戶之用乙節並不知情，並無詐欺犯意云云。
二、然查：
（一）被害人丙○○係於96年6月20日23時30分許，接獲詐騙集
      團以電話告知：其有於香港鳳凰電視台中獎，但須匯款加
      入會員始能領獎等語，丙○○陷於錯誤，遂依對方指示，
      於同年月21日15時18分許，匯款32萬元至被告於中華郵政
      股份有限公司中和郵局00000000000000號帳戶，嗣經丙○○發覺受騙，於同年月28日12時20分許，向高雄市政府警
      察局三民第一分局哈爾濱派出所報案後，前揭詐騙集團成
      員竟仍再以同前緣由，欲詐騙丙○○繼續匯款41萬元至上
      開帳戶，然因丙○○斯時已察覺受騙而未再被騙匯款等情
      ，業經證人即被害人丙○○於警詢中證述綦詳（偵查卷第
      8頁至第10頁），是上開被告帳戶確係詐騙集團使用做為
      詐騙他人將款項匯入之用乙節，應堪認定。
（二）被告雖以其提供所有中華郵政股份有限公司中和郵局0000
      0000000000號帳號予宏軒資訊公司同事甲○○，係供甲○○還款之用等語置辯，否認詐欺犯行，惟被告始終無法具
      體指明甲○○之人別資料以供查核，且經原審依職權查核
      結果，並無所謂設址於臺北市○○路○段152號11樓之宏軒
      資訊公司，另亦查無設於臺北市○○路○段152號11樓宏軒
      公司勞保投保紀錄等情，有經濟部中部辦公室97年5月27
      日經中三字第09736073650號函（原審卷第111頁）、臺北
      市政府97年6月18日府產業商字第09785832500號函（原審
      卷第113頁）、勞工保險局97年5月29日保承新字第097101
      65200號函（原審卷第109頁）等附卷可參；另核被告就甲○○借款之時間，於警詢先稱係96年5月初等語（偵查卷
      第5頁），嗣於原審準備程序及審理中改稱係96年2月份及
      96年農曆年前之1、2月（原審卷第27頁、第136頁）；而
      被告就甲○○借款時有無簽立相關憑據，先於原審準備程
      序稱有寫借據（原審卷第28頁），後於原審審理中改稱甲○○借款時，除了開本票外，沒有給其他文件等語（原審
      卷第137頁），果確有如被告所稱甲○○向其借款之事，
      何以被告就甲○○借款之時間、借款時究係簽立借或本票
      各情，竟先後所述迥異，已見其所辯是否屬實，實堪存疑
      。又設若被告所辯屬實，則其與甲○○間之1萬5千元債權
      債務既已因甲○○以前述匯款方式還清，甲○○理應無再
      向他人告知匯款至被告上開帳戶之必要，惟查被害人丙○○於發覺受騙，並於96年6月28日12時20分許，向高雄市
      政府警察局三民第一分局哈爾濱派出所報案後，前揭詐騙
      集團成員仍再以同前緣由，欲詐騙丙○○繼續匯款41萬元
      至被告上開帳戶，顯見被告之上開帳戶確係由被告供與詐
      騙集團使用，詐騙集團成員方於丙○○匯款後，仍欲再次
      詐欺丙○○匯款被告上開帳戶甚明。併合上述各情觀之，
      足徵被告前揭所辯，顯係為脫免刑罰飾卸之詞，不足援為
      被告有利之認定，本件事證明確，被告犯行堪以認定，應
      依法論科。
三、按刑法上之幫助犯，以幫助他人犯罪之意思而參與犯罪構成
    要件以外之行為而成立，所謂以幫助他人犯罪之意思而參與
    者，指其參與之原因，僅在助成他人犯罪之實現，至所謂參
    與犯罪構成要件以外之行為者，則指其所參與者非直接構成
    某種犯罪事實之內容，而僅係助成其犯罪事實實現之行為而
    言，苟已參與構成某種犯罪事實之一部，即屬分擔實施犯罪
    之行為，雖僅以幫助他人犯罪之意思而參與，亦仍屬共同正
    犯，有最高法院27年上字第1333號、30年上字第1781號判例
    意旨可資參照。又所謂共同實施，並不以參與全部犯罪行為
    為必要，其分擔實施一部分行為者，仍屬共同正犯，觀最高
    法院46年度臺上字第1304號判例意旨自明。本件被告提供其
    申辦之中華郵政股份有限公司中和郵局00000000000000號帳
    戶予甲○○及其所屬詐騙集團時，即已有供他人利用作為實
    行財產犯罪工具之預見及認識，並於事後進一步參與至金融
    機構提領詐欺犯罪所得贓款之工作，雖未全程參與，但確已
    實行詐欺取財之構成要件行為，是被告與甲○○及其所屬之
    詐欺集團成員，在詐欺取財意思範圍內，有互相利用他人之
    行為，分擔實行，共同達成詐欺目的之間接故意，依前開說
    明，被告自須就該詐欺集團施行詐術之全部行為共同負責，
    故核被告所為係犯刑法第339條第1項之詐欺取財罪，並應依
    刑法第28條規定，論以詐欺取財罪之共同正犯。
四、原審以被告犯罪證明確，並審酌被告所為助長詐騙財產犯罪
    之風氣，影響金融交易往來秩序及社會正常交易安全甚鉅，
    及兼衡被害人損失之金額為32萬元，金額非微，暨被告犯後
    否認犯行之態度等一切情狀予以量刑，並非無見。惟被告於
    本院行言詞辯論時對犯罪事實已不再爭執（本院97年12月3
    日審判程序筆錄第5頁），並與被害人當庭達成和解承諾還
    款18萬元，另於97年12月16日匯出部分和解金額6萬5千元予
    被害人，有華南商業銀行匯款回條影本附卷可稽，顯見被告
    犯後已有所悔悟，原審就此被告事後填補被害人損害之態度
    及被害人所受損害填補實際情形等量刑時應審酌之一切事項
    ，未及審酌，尚有未洽。被告執前詞提起上訴，請求緩刑，
    雖不足取，惟原判決既有如前述未及斟酌之處，仍應由本院
    予以撤銷改判。爰審酌被告年輕力壯、智力正常，竟配合詐
    騙集團作為，騙取被害人之財物，對被害人造成財產上之重
    大損失，兼衡被告犯後已坦承犯行，並與被害人和解及已給
    付部分之賠償金額等一切情狀，改量處被告有期徒刑4月，
    並諭知如易科罰金之折算標準，以資懲儆。
據上論斷，應依刑事訴訟法第369條第1項前段、第364條、第299
條第1項前段，刑法第28條、第339條第1項、第41條第1項前段、
刑法施行法第1條之1第1項、第2項前段，判決如主文。
本案經檢察官繆卓然到庭執行職務。
中    華    民    國    97    年    12    月    17    日
                  刑事第十三庭   審判長法  官  曾德水
                                       法  官  林婷立
                                       法  官  陳恆寬
以上正本證明與原本無異。
不得上訴。
                                       書記官  黃家麟
中    華    民    國    97    年    12    月    22    日
本案論罪科刑法條全文
刑法第339條第1項
意圖為自己或第三人不法之所有，以詐術使人將本人或第三人之
物交付者，處5年以下有期徒刑、拘役或科或併科1千元以下罰金
。


司法院資訊處製作；財團法人民間司法改革基金會備份。
